---
title: "O PIB na América do Sul"
format: html
editor: visual
---

```{r, echo=FALSE, message=FALSE, warning=FALSE}
suppressMessages(if (!require(WDI)) install.packages("WDI"))
library(WDI)

dados <- WDI(
  country = c("ARG", "BRA", "CHL", "COL", "PER", "VEN"),
  indicator = "NY.GDP.MKTP.CD",
  start = 2000,
  end = 2023
)

names(dados)[names(dados) == "NY.GDP.MKTP.CD"] <- "PIB"

```

```{r setup, include=FALSE}
knitr::opts_chunk$set(message = FALSE, warning = FALSE)
```

```{r echo=FALSE}
if (!require(WDI)) install.packages("WDI")
if (!require(ggplot2)) install.packages("ggplot2")
if (!require(dplyr)) install.packages("dplyr")
if (!require(tidyr)) install.packages("tidyr")

library(WDI)
library(ggplot2)
library(dplyr)
library(tidyr)
```

```{r echo=FALSE}
paises_sul_america <- c("ARG", "BRA", "CHL", "COL", "PER", "VEN")
```

```{r echo=FALSE}
dados_pib <- WDI(
  country = paises_sul_america,
  indicator = "NY.GDP.MKTP.CD",
  start = 2000,
  end = 2023
)
```

```{r echo=FALSE}
dados_pib_limpos <- dados_pib %>% 
  filter(!is.na(NY.GDP.MKTP.CD)) %>% 
  rename(PIB = NY.GDP.MKTP.CD) %>% 
  mutate(pais = ifelse(country == "Brazil", "Brasil", country))
```

```{r echo=FALSE}
# Identifica os dados da Venezuela no ano de 2014
venezuela_queda <- dados_pib_limpos %>%
  filter(country == "VEN", year == 2014)
```

```{r echo=FALSE}
ggplot(dados, aes(x = year, y = PIB, color = country)) +
  geom_line(linewidth = 1) +  # substitui 'size' se necessário
  labs(
    title = "Análise do PIB América do Sul",
    subtitle = "Apresentado por Lettícia Azabô",
    x = "Ano",
    y = "PIB (em US$ correntes)",
    caption = "Fonte: Banco Mundial (WDI), variável NY.GDP.MKTP.CD"
  )+
  theme_minimal() +
  theme(
    plot.title = element_text(face = "bold", size = 16, hjust = 0.5),
    axis.text.x = element_text(angle = 45, hjust = 1, size = 8),
    axis.text.y = element_text(size = 10),
    legend.position = "right"
  ) +
  scale_y_continuous(labels = scales::label_number(big.mark = ".", decimal.mark = ",")) +
  annotate("text", x = 2012, y = venezuela_queda$PIB * 2,
           label = "Início do colapso econômico\nda Venezuela", hjust = 0, size = 3.5) +
  annotate("segment", 
           x = 2013, xend = 2014, 
           y = venezuela_queda$PIB * 1.8, yend = venezuela_queda$PIB, 
           arrow = arrow(type = "closed", length = unit(0.15, "inches")),
           color = "red", size = 1)
```

---
title: "PIB da América do Sul em 2020"
format: html
editor: visual
---

## Análise do PIB Sul-Americano em 2020

Este documento utiliza dados do Banco Mundial para visualizar o Produto Interno Bruto (PIB) nominal dos países da América do Sul no ano de 2020. Os valores estão expressos em bilhões de dólares americanos.

```{r echo=FALSE}
# Carregar pacotes
library(WDI)
library(dplyr)
library(ggplot2)
library(scales)

# Definir países sul-americanos (códigos ISO2)
paises_sa <- c("ARG", "BOL", "BRA", "CHL", "COL", "ECU", "GUY", "PRY", "PER", "SUR", "URY", "VEN")

# Buscar dados do PIB nominal em US$ atuais para 2020
pib_2020 <- WDI(
  country = paises_sa,
  indicator = "NY.GDP.MKTP.CD",
  start = 2020,
  end = 2020
)

# Limpeza e preparação dos dados
pib_2020_clean <- pib_2020 %>%
  rename(pib_usd = NY.GDP.MKTP.CD) %>%
  filter(!is.na(pib_usd)) %>%
  mutate(pib_bilhoes = pib_usd / 1e9) %>%
  mutate(country = factor(country, levels = country[order(pib_bilhoes)]))
```

## Gráfico: PIB Nominal em 2020

```{r echo=FALSE}
ggplot(pib_2020_clean, aes(x = pib_bilhoes, y = country)) +
  geom_bar(stat = "identity", fill = "#2c7fb8") +
  scale_x_continuous(labels = label_number(suffix = " B", scale = 1)) +
  labs(
    title = "PIB Nominal em 2020 - Países da América do Sul",
    x = "PIB (em bilhões de dólares)",
    y = "País",
    caption = "Fonte: Banco Mundial (WDI)"
  ) +
  theme_minimal()
```

---
title: "Análise do PIB da América do Sul"
author: "Apresentado por Letícia Azabô"
format: html
editor: visual
---

## Evolução Histórica do PIB Nominal do Brasil

Este gráfico mostra a evolução do Produto Interno Bruto (PIB) nominal do Brasil entre os anos de 1980 e 2023, em trilhões de dólares americanos. Os dados são obtidos diretamente do Banco Mundial através do pacote `WDI`.

```{r echo=FALSE}
# Carregar pacotes
library(WDI)
library(dplyr)
library(ggplot2)
library(scales)

# Definir país Brasil (código ISO2)
pais_brasil <- "BRA"

# Buscar dados históricos do PIB nominal do Brasil (de 1980 a 2023)
pib_brasil <- WDI(
  country = pais_brasil,
  indicator = "NY.GDP.MKTP.CD",
  start = 1980,
  end = 2023
)

# Limpeza e preparação dos dados
pib_brasil_clean <- pib_brasil %>%
  rename(pib_usd = NY.GDP.MKTP.CD) %>%
  filter(!is.na(pib_usd)) %>%
  mutate(pib_trilhoes = pib_usd / 1e12) # Convertendo PIB para trilhões de dólares
```

## Gráfico do PIB Nominal do Brasil

```{r echo=FALSE}
ggplot(pib_brasil_clean, aes(x = year, y = pib_trilhoes)) +
  geom_line(color = "#2c7fb8", size = 1) +
  geom_point(color = "#2c7fb8", size = 2) +
  scale_y_continuous(labels = label_number(suffix = " T", scale = 1)) +
  labs(
    title = "Evolução do PIB Nominal do Brasil (1980 - 2023)",
    x = "Ano",
    y = "PIB (em trilhões de dólares)",
    caption = "Fonte: Banco Mundial (WDI)"
  ) +
  theme_minimal()
```

**Fonte dos dados**: Banco Mundial (WDI) - Variável: `NY.GDP.MKTP.CD` (PIB nominal, US\$ correntes)
